臺灣新竹地方法院刑事裁定　　　　　　　　　　　　　　九十三年度聲判字第二號
　　聲 請 人即
　　代行告訴人　乙○○
　　告訴代理人　路春鴻律師
　　　　　　　　陳詩文律師
　　被　　　告　甲○○○
右列聲請人因告訴被告過失致重傷案件，不服臺灣高等法院檢察署檢察長駁回聲請再
議之處分（九十三年度上聲議字第三七七號），聲請交付審判，本院裁定如左：
    主  文
聲請駁回。
    理  由
一、聲請交付審判意旨略以：
（一）本案遭臺灣高等法院檢察署認無理由而駁回，無非以左列事證為其論據：
  １、臺灣省竹苗區車輛行車事故鑑定委員會及臺灣省車輛行車事故覆議鑑定委員會
      鑑定結果，均認為被害人邱盛枝駕駛重機車行經未劃分向線之狹橋未靠右行駛
      為肇事原因。
  ２、被告甲○○○駕駛自用小客車已儘靠右行駛，實難防範，無肇事因素。
（二）聲請理由：
  １、案發時被告駕駛自用小客車是否已儘靠右行駛，而難以防範本案車禍發生？分
      述如下：
    (1)縱依繪製卷內肇事現場草圖之員警劉鴻琪所稱被告徐車左前、後輪距往水泥護
      欄分別為二．六六公尺及二．六０公尺，被害人邱盛枝所駕駛重機車之車寬僅
      ０．七公尺左右，有足夠空間會車，而認係被害人邱盛枝駕駛重機車行經未劃
      分向線之狹橋未靠右行駛為肇事原因（見臺灣省竹苗區車輛行車事故鑑定委員
      會九十二年十二月十一日竹苗字第九二一四一五號函）。
    (2)惟本案係被告及其夫報警，被害人當場昏迷不醒！又無目擊證人，難以排除被
      告等有否於案後移動兩車等相關位置？聲請人數次具狀陳明該項疑點？惜三位
      原承辦檢察官，無論開庭偵訊或至現場履勘從未通知聲請人或告訴代理人，遑
      論查明上開疑點，逕以事後警員所拍攝肇事後之照片即斷為兩車肇事當時位置
      ，不無率斷之嫌？
  ２、有否其他肇事原因（例如違反道路交通安全規則：未注意車前狀況或未按規定
      之速限行駛）？分述如下：
    (1)按「汽車行經狹橋時，應減速慢行，作隨時停車之準備」道路交通安全規則第
  九十三條第一項第四款定有明文。查被告固於肇事現場草圖及道路交通事故證
      明書上陳述伊見被害人之重機車前來，即將自小客車停於狹橋上云云等語，惟
      觀本件車禍兩車受損情形甚為嚴重，又被告行經之方向係一向上斜坡，是被告
      於加速上坡後即減速慢行，甚或見被害人前來時即停於橋上未動而任被害人衝
      撞，不無疑義？且如前述案發當時並無任何證人目擊，是若單憑被告片面陳述
      即認被告決無超速違規等情形，實難令聲請人甘服。
    (2)次按「汽車行駛時，駕駛人應注意車前狀況，並隨時採取必要之安全措施」，
      道路交通安全規則第九十四條定有明文，查本件迄今尚無任何具體事證，證明
      被害人重機車超速地未靠右行駛，致被告無法防範而注意車前狀況而採取必要
      之安全措施。是僅依案發後（未必係碰撞時）之兩車停置相關位置，遽論被告
      未違反其他相關道路交通安全規則，似嫌武斷。
  ３、綜上所陳，原處分書及各紙不起訴處分書，似僅依被告片面所述及行車事故鑑
      定報告，即論被告已儘靠右行駛，而難以防範本案車禍發生，均未全面審究兩
      車碰撞時，被告是否已減速地注意車前狀況而儘靠右行駛？遽將全部肇事原因
      歸責於被害人，爰依法檢具律師委任狀提出理由如上等等。
二、按告訴人不服上級法院檢察署檢察長駁回再議之處分者，得於接受處分書後十日
    內委任律師提出理由狀，向該管第一審法院聲請交付審判。法院認交付審判之聲
    請無理由者，應駁回之。刑事訴訟法第二百五十八條之一第一項、第二百五十八
    條之三第二項前段分別定有明文。次按，九十一年二月八日修正公布施行之刑事
    訴訟法第二百五十八條之一（按於九十二年二月六日修正公布為同條第一項）係
    參考德國刑事訴訟法第一百七十二條第二項之規定及日本刑事訴訟法第二百六十
    二條准起訴之規定，而增訂「聲請法院交付審判制度」，讓告訴人於不服上級檢
    察署檢察長之駁回再議處分時，得向法院聲請交付審判；其目的係為對於檢察官
    起訴裁量之制衡，除貫徹檢察機關內部檢察一體之原則所含有之內部監督機制外
    ，另宜有檢察機關以外之監督機制，由法院保有最終審查權而介入審查，以提供
    告訴人多一層的救濟途徑（刑事訴訟法第二百五十八條之一立法理由參照），以
    促使檢察官對於不起訴處分為最慎重之篩選，審慎運用其不起訴裁量權。從而，
    本條之適用一方面固係強制告訴人先循檢察機關內部之監督機制救濟無效果後，
    始向法院為之，另方面亦促使檢察機關內部省視其不起訴處分是否妥當，法院則
    有最終審查權。故交付審判之制度雖賦予法院於告訴人交付審判之聲請裁定准否
    前，可依同法第二百五十八條之三第三項規定為「必要之調查」，然法院於審查
    交付審判之聲請有無理由時，仍應以告訴人所指摘不利被告之事證未經檢察機關
    詳為調查或斟酌，或不起訴處分書所載理由違背經驗法則、論理法則及證據法則
    為限，方符本規定係為制衡檢察官起訴裁量權之立法意旨。因之，法院調查之範
    圍，應僅限於偵查中曾顯現之證據，而不得再就告訴人新提出之證據再為調查，
    亦不可蒐集偵查卷外之證據。
三、本件聲請人前以被告甲○○○涉嫌過失致重傷案件向臺灣新竹地方法院檢察署檢
    察官提出告訴，經該署檢察官偵查後以九十一年度調偵字第八０號為不起訴處分
    後，聲請人不服，聲請再議，經臺灣高等法院檢察署檢察長認再議有理由，於九
    十二年三月二十六日以九十二年度上聲議字第一三五七號命令發回續查；經原檢
    察署之檢察官續查後，再以九十二年度偵續字第二四號為不起訴之處分，聲請人
    再不服而聲請再議，經臺灣高等法院檢察署檢察長認再議有理由，並於九十二年
    十月八日以九十二年度上聲議字第四０六九號命令，第二次發回續查；又經原檢
    察署檢察官續查後，以九十二年度偵續一字第一一號為不起訴之處分，聲請人仍
    不服，再次聲請再議，嗣經臺灣高等法院檢察署檢察長認再議無理由，於九十三
    年一月三十日以九十三年度上聲議字第三七七號處分書駁回再議之聲請，且於同
    年二月十二日寄存送達於新竹縣警察局竹北分局新豐分駐所，聲請人亦於同年月
    二十三日委由路春鴻、陳詩文律師具狀向本院提出交付審判之聲請等情，業據本
    院依職權調閱臺灣新竹地方法院檢察署本案所有偵查卷宗查核屬實，並有高檢署
    送達證書乙紙附卷可查，是以聲請人於收受上開處分書後十日內委由律師向本院
    提出交付審判之聲請，程式上並無不合，合先敘明。
四、被害人邱盛枝因本件車禍受有腦部嚴重傷害，意識不清，無法言語，且其配偶目
    前行蹤不明，故本件顯有「無得為告訴之人」或「得為告訴之人不能行使告訴權
    」之情事，是依刑事訴訟法第二百三十六條規定，由臺灣新竹地方法院檢察署檢
    察官指定乙○○為代行告訴人，並經代行告訴人於九十一年六月十一日當庭向檢
    察官提出告訴，嗣迭經檢察官偵查及再議發回續行偵查後，均認：
（一）按犯罪事實，應依證據認定之，無證據不得推定其犯罪事實，刑事訴訟法第一
      百五十四條定有明文。再認定不利於被告之事實，須依積極證據，苟積極證據
      不足為不利於被告事實之認定時，即應為有利於被告之認定，更不必有何有利
      之證據，最高法院三十年上字第八一六號判例可資參照。訊據被告甲○○○固
      不否認有於右述時、地駕駛自用小客車與被害人邱盛枝所駕機車發生擦撞，並
      致被害人受有右急性腦膜上血腫併顱骨骨折、右側第四至八肋骨骨折、右眼挫
      傷瘀血之身體上重大難治傷害等事實，惟堅詞否認有何過失罪責，辯稱：「當
      行駛至橋頭時，我打遠光燈警示，但邱盛枝機車速度很快，衝過來，還是跟我
      的自用小客車發生撞擊」等語。經查：
  １、依道路交通事故調查報告表暨事故現場圖、現場及車損照片七幀所示，被告所
      駕自用小客車於肇事後車停位置，已屬靠道路右側，邱盛枝所騎機車車輪則倒
      於肇事道路距中心靠右側位置，碎裂物則集中於被告所駕自用小客車前方，且
      被告所駕自用小客車車損位於左前方保險桿位置，邱盛枝所騎機車車損則在機
      車前方導流板位置，經由客觀跡證綜合研判，被告駕車行經肇事地點，已儘量
      靠右行駛，而邱盛枝騎乘機車在未劃分向線之狹橋未靠右行駛，乃為本件肇事
      之原因，有道路交通事故調查報告表、現場圖、照片及臺灣省竹苗區車輛行車
      事故鑑定委員會九十一年八月十二日竹鑑字第九一０八三八號函及鑑定意見書
      一份在卷可佐。
  ２、告訴人固以被告之自用小客車車寬、加上該車左前、後輪分距東方向路緣白線
      二．六六及二．六０公尺及右前、後輪分距西方向路緣白線０．六公尺至０．
      九公尺計，顯已超出四．二公尺之橋寬，故前述鑑定意見顯有不當等詞以為被
      告行車確實有過失之佐證。然經命新竹縣警察局竹北分局前往茄苳橋重新實測
      丈量結果，該橋之路面寬為四．二公尺、含橋墩之總寬度為六．一公尺，有竹
      北分局九十二年六月十二日北警刑字第０九二００二九一八八號函及函附之現
      場圖、照片等在卷可稽。又臺灣省竹苗區車輛行車事故鑑定委員會於九十一年
      八月六日，亦派員至本案之肇事現場實地量測，路面寬度（白線之間寬度）四
      ．二公尺，橋面總寬度為五．０公尺，如包含兩側橋墩之總寬度為六．一公尺
      。由於被告車寬為一．六九五公尺，加計左前輪至邊線之二．六六公尺，尚未
      超過橋面可行車之總寬度五公尺，是告訴人以此指摘前開鑑定意見書，並無憑
      據。
  ３、再傳訊繪製現場事故草圖之新竹縣警察局竹北分局新豐分駐所警員劉鴻琪，確
      認道路交通事故調查報告表所繪被告之自用小客車左前、後輪，距標線二．六
      六及二．六０公尺，非指路緣白線，而係指水泥護欄之距離，依此事證再送鑑
      定結果，認「本會於九十二年八月八日竹苗字第九二０九九一號函覆時即已派
      員重新測量並由偵查卷宗第三宗（按：臺灣新竹地方法院檢察署九十二年度偵
      續字第二四號偵查卷宗）第十五頁之尺寸比對，徐車之右側距路緣應只有０．
      七九公尺，再由偵查卷第二宗（按：臺灣新竹地方法院檢察署九十一年度偵字
      第二九六三號偵查卷宗）第十二頁之照片顯示，兩車撞擊後停止位置及碎片散
      落物位置等研判徐車係停止後被撞，且自小客車之車寬約一．七公尺左右，而
      重機車之車寬僅０．七公尺左右，邱車應有足夠之空間會車，因此徐車右前輪
      距水泥護欄二．六六公尺並不影響被告之肇事因素。」有臺灣省竹苗區車輛行
      車事故鑑定委員會九十二年十二月十一日竹苗字第九二一四一五號函在卷足憑
      ，堪認被告並無肇事因素。
（二）綜合上述，被告並無違反道路交通安全規則所定之注意義務，此外復查無其他
      積極證據足認被告有何過失致重傷犯行，應認其罪嫌不足。
五、聲請人不服而向臺灣高等法院檢察署提起再議，經該署以九十二年度上聲議字第
    三七七號處分書駁回再議之聲請，其理由略為：聲請人乙○○聲請再議意旨仍執
    陳詞指稱被告甲○○○駕駛自用小客車未注意車前狀況，並隨時採取必要之安全
    措施。行經狹橋，未減速慢行，作隨時停車之準備，以致迎面撞擊被害人邱盛枝
    所駕駛之機車，導致邱盛枝顱骨骨折及肋骨骨折，意識不清重大難治之傷害，顯
    然有過失，為此指摘原處分不當等語。惟查本件車禍經臺灣省竹苗區車輛行車事
    故鑑定委員會及臺灣省車輛行車事故覆議鑑定委員會鑑定結果都認為被害人邱盛
    枝駕駛重機車行經未劃分向線之狹橋未靠右行駛為肇事原因。被告甲○○○駕駛
    自用小客車已儘靠右行駛，實難防範，無肇事因素，原處分書亦論述甚詳，聲請
    人乙○○任意指摘被告甲○○○違反道路交通安全規則，駕駛有疏失並不可採，
    再議為無理由。
六、本院調閱臺灣新竹地方法院檢察署九十一年度偵字第二九六三號（下稱第二九六
    三號偵查卷宗）、九十一年度調偵字第八０號（下稱第八０號偵查卷宗）、九十
    二年度偵續字第二四號（下稱第二四號偵查卷宗）、九十二年度偵續一字第一一
    號（下稱第一一號偵查卷宗）及臺灣高等法院檢察署九十三年度上聲議字第三七
    七號等卷宗，經查：
（一）按犯罪事實應依證據認定之，無證據不得推定其犯罪事實，刑事訴訟法第一百
      五十四條定有明文。次按事實之認定，應憑證據，如未能發現相當證據，或證
      據不足以證明，自不能以推測或擬制之方法，為裁判基礎。而告訴人之告訴，
      係以使被告受刑事訴追為目的，是其陳述是否與事實相符，仍應調查其他證據
      以資審認。又認定犯罪事實，所憑之證據，雖不以直接證據為限，間接證據亦
      包括在內，然無論直接或間接證據，其為訴訟上之證明，須於通常一般之人均
      不致有所懷疑，而得確信其為真實之程度者，始得據之為有罪之認定，倘其證
      明尚未達到此一程度，而有合理性懷疑之存在時，即無從為有罪之認定。最高
      法院四十年台上字第八六號、五十二年臺上字第一三００號、七十六年台上字
      第四九八六號判例意旨分別可資參照。
（二）針對聲請人多次指摘臺灣省竹苗區車輛行車事故鑑定委員會（下稱竹苗區車鑑
      會）九十二年十二月十一日函文（見第一一號偵查卷宗第三十三頁）中說明三
      所載，被告（徐車）右前輪（按：應為「左前輪」之誤）距水泥護欄二．六六
      公尺，徐車之車寬約一．七公尺，徐車之右側距路緣應只有０．七九公尺，足
      徵業已超過茄苳橋面五．０之總寬度等等。然上述被告所駕車輛之實際車寬為
      一．六九五公尺（福特汽車官方數據），加上該車左、右兩側距路緣之距離（
      分別為二．六六公尺及０．七九公尺），總和為五．一四五公尺，確為超過竹
      苗區車鑑會實地量測結果之五．０公尺之橋面寬度，而有０．一四五公尺之誤
      差值，惟：
    (1)就車禍事發地點新竹縣新豐鄉○○○○路寬之疑義，竹苗區車鑑會於原鑑定意
      見書（即九十一年八月十二日竹鑑字第九一０八三八號函，見第八０偵查卷宗
      第五頁）已經註明：路面寬度（指道路兩側白色實線間之距離）為四．二公尺
      、橋面總寬度（不包含橋墩護欄之寬度）為五．０公尺等語，雖與新竹縣警察
      局竹北分局九十一年十一月二十七日北警刑字第八一三七號函（見第二九六三
      號偵查卷宗第三十三頁）所量測之橋寬（即橋面總寬度）為五．五五公尺不相
      符合，然嗣經承辦檢察官函請新竹縣警察局竹北分局重新測量，並經該局以九
      十二年六月十二日北警刑字第０九二００二九一八八號函（見第二四號偵查卷
      宗第三十頁）覆，所附之道路交通事故現場圖（同上卷宗第二０、二一頁）之
      量測結果即與前開竹苗區車鑑會相符，再依竹苗區車鑑會九十二年八月八日竹
      苗字第九二０九一一號函暨現場勘查紀錄表（第二四號偵查卷宗第二七頁至第
      二九頁）所示，經該會派員至肇事現場實地量測之結果，路面寬度（指道路兩
      側白色實線間之距離）為四．二公尺、橋面總寬度（不包含橋墩護欄之寬度）
      為五．０公尺，若包含兩側橋墩護欄之寬度則為六．一公尺，亦均屬相符，故
      可認上述竹北分局原「橋寬為五．五五公尺」之測量應有錯誤情事，而竹苗區
      車鑑會就此橋面、路面寬度之數據資料則屬正確無誤，應可確定，合先敘明。
    (2)據竹苗區車鑑會九十二年十二月十一日竹苗字第九二一四一五號函覆所稱，「
      由偵查卷第三宗（即第二四號偵查卷宗）第十五頁之尺寸比對，徐車之右側距
      路緣『應』只有０．七九公尺」（見第一一號偵查卷宗第三三頁），顯見該會
      係以卷附之現場照片為依憑，所作成「應」為０．七九公尺之蓋然性判斷，並
      非車禍當時於現場量測之結果，是勢必有所誤差值存在，況縱使於車禍當時之
      現場所為之量測數據，亦難求其完全精確無誤也，當事人執此作為爭執之前提
      ，當無法獲致圓滿相符之結果，尚不妥適。
    (3)再者，由聲請人第一次（九十二年三月五日）再議聲請狀所述，「該小客車右
      前、後輪分距西方向路緣白線（然就聲請人所繪之照片說明，係指至路面邊緣
      ）約０．六至０．九公尺」（見第二四號偵查卷宗第八頁及第十五頁），其間
      即有０．三公尺之判斷上落差，且若以０．六公尺計算，再加上車寬及左前輪
      距東方向路緣之距離，總和為四．九五五公尺，此時則小於橋面之五公尺寬度
      ；又若以０．六四五公尺計算，則恰巧等於橋面之五公尺寬度，此時便無所爭
      議之情形，於是，此種以照片為基礎所為之距離判斷，只能求其數據係在合理
      範圍內，而無從強求毫釐未差。
    (4)又量測之方式亦將影響其正確性，蓋無論竹苗區車鑑會或新竹縣警察局竹北分
      局之事後量測，在丈量橋面寬度時，均應係以「一直線」之方式測量橋面兩側
      路緣（即兩側水泥護欄內緣）間之距離，然聲請人在計算方式上係以「車寬＋
      左前輪與左側路緣之距離＋右前輪與右側路緣之距離」之方式，因該等距離間
      並非呈現一直線及平行線之關係（此由被告車輛左前、後輪與左路緣之距離不
      相同即可知之），故極有可能造成直角三角形之斜邊較長的結果。
    (5)職是，累積上述在實然面可能產生誤差值之情形，聲請人所指摘之前開０．一
      四五公尺之誤差，即應屬可能且在合理之範圍內。
（三）次查，臺灣省竹苗區車輛行車事故鑑定委員會九十二年十二月十一日竹苗字第
      九二一四一五號函覆說明，「由偵查卷第二宗（即第二九六三號偵查卷宗）第
      十二頁之照片顯示，兩車撞擊後停止位置及碎片散落物位置等研判徐車係停止
      後被撞」，經由該頁上方現場照片所示，確有為數眾多之被害人所駕機車碎片
      散落於被告車輛前方，再佐以同頁下方現場照片所示情形，被告所駕駛之車輛
      正下方（車底位置）或正後方路面，並無任何被害人機車碎片殘留，據此推論
      ，倘若肇事當時被告係以高速行駛或在行進狀態中，待與被害人所駕機車撞擊
      後始剎車停止，則此等於撞擊瞬間掉落於被告自小客車前路面之碎片，應會因
      該自小客車仍具有向前之動力而散布於被告車輛下方或後方位置，當非均分佈
      於前方位置，是竹苗區車鑑會所作之上開鑑定意見（即研判徐車係停止後被撞
      ），係屬有據，並無違經驗法則及論理法則；再就雙方車輛於撞擊後之位置而
      言，兩車相距並非甚遠，又因南面水泥護欄上並無遭受撞擊之擦痕，此應即可
      排除機車有在事故發生後先碰撞水泥護欄後再反彈至事故現場圖所繪之現在位
      置之可能性，加以路面上亦無機車之刮地痕存在，可見被害人尚非遭強大外力
      所導致，倘若當時被告所駕之車輛係處於高速行駛或正加速狀態下，一旦兩車
      迎面對撞，將產生更大的撞擊力及反彈力，則被害人所騎乘的機車之倒地位置
      極可能距離被告汽車更遠，且機車碎片必散落至更大的範圍之外，甚且路面上
      亦應會留有機車倒地後因過大之撞擊力所導致之刮地痕存在，而非如本案般，
      機車本體及碎片大多數均集中散落於汽車之前方不遠之範圍內，且無留有機車
      刮地痕存在；再觀之上開第十二頁下方現場照片所示，被告所駕之自小客車車
      後亦無明顯之剎車痕，是被告所稱其車速很慢甚至是零等語，尚非不可採信。
      綜上，被告駕駛自小客車行經肇事地點時，乃於停止或幾近停止狀態下遭被害
      人邱盛枝迎面撞擊之情，應可認定，聲請人任意質疑車輛行車事故鑑定委員會
      之鑑定意見書（徐車係停止後被撞）為公信力不彰且內容未盡詳實，尚不可採
      。此外，聲請人同時懷疑被告有於肇事後移動雙方車輛相關位置，以及被告行
      經之方向係一向上斜坡，被告於加速上坡後即減速慢行，甚或見被害人前來時
      即停於橋上未動而任被害人衝撞，此亦有違常情而不無疑義？然此乃聲請人主
      觀上之臆測，無以說明被告當時之駕駛行為確如聲請人所言，且若論以常情，
      一般駕駛人於行經狹路時遇有來車駛近，多會減速並靠右行駛，以利雙方通行
      ，不因先前是否有向上斜坡而有異為是，另查無任何積極證據足資證明被告確
      有此等聲請人所稱之駕駛行為或事後移動車輛之痕跡，故此部分之指摘亦不足
      憑信。
（四）雖道路交通安全規則第九十三條第一項第三款及第九十四條第三項分別明文規
      定，「行經狹橋時，應減速慢行，作隨時停車之準備」、「汽車行駛時，駕駛
      應注意車前狀況，並隨時採取必要之安全措施」，然駕駛人若已有隨時停車之
      準備及隨時採取必要安全措施之作為，並儘靠右行駛，仍無法防範車禍之發生
      ，即不得再予以歸責，否則上述道路交通安全規則之規定對於一般用路人而言
      將不具期待可能性，經查：
    (1)「汽車除行駛於單行道或指定行駛於左側車道外，在未劃標線之道路，應靠右
      行駛」乃道路交通安全規則第九十五條第一項本文所明定。本件肇事路段未有
      用以劃分路面成雙向車道，指示車輛駕駛人靠右行車，分向行駛之行車分向線
      ，故往來之各式車輛均應遵守上述規定，靠右行駛，不因機車或汽車而有差異
      。依竹苗區車鑑會九十一年八月六日之現場勘查紀錄表及新竹縣警察局竹北分
      局山崎派出所製作之道路交通事故調查報告表（第二四號偵查卷宗第二八頁及
      第二九六三號偵查卷宗第十頁），橋面寬度（五公尺）扣除左前輪與左側路緣
      之距離（二．六六公尺）、車寬（一．六九五公尺）及右側（即北向）白線內
      緣至右側路緣之距離（０．四公尺），所得即為被告汽車右前輪距右側白線內
      緣之距離（０．二四五公尺），至右後輪距右側白線內緣之距離則依此類推（
      為０．三０五公尺），被告甲○○○駕駛汽車行經車禍地點時，車輛前後輪距
      右側白線僅二四．五公分至三０．五公分之距離，又無從要求被告須超出路面
      範圍而行駛之情況下，焉能任意指稱被告未靠右行駛？
    (2)再被害人所騎乘之重機車車寬僅為０．七公尺左右，而被告所駕自小客車左側
      前、後輪距左側（即南向）路緣之距離分別為二．六六公尺及二．六公尺，均
      為雙方當事人所不爭執者，是被害人應有足夠之空間會車，亦為竹苗區車鑑會
      九十二年十二月十一日竹苗字第九二一四一五號函之鑑定意見，然基於雙方當
      事人之公平考量，以及法律並無課予駕駛人有必須行駛至路面範圍外（即白色
      實線外）之義務，應以白色實線之內側作為量測基準以判斷被害人是否有足夠
      之空間得以會車通行，此時被告所駕自小客車左側所剩足以供對向車輛通行之
      路面寬度為二．二六公尺至二．二公尺間（路緣至白色實線內側之距離為０．
      四公尺），為被害人機車寬度三倍有餘之寬度，對於機車之通行仍為游刃有餘
      ，倘被害人騎乘上開機車有依照前述規則儘量靠右行駛，當能避免此次車禍之
      發生，今被害人仍與被告之車輛發生對撞，究其原因，應係歸責於被害人本身
      行經狹橋時未能靠右行駛及未注意車前狀況，致閃避不及始造成本次車禍，殆
      無疑義。
    (3)又細觀第二九六三號偵查卷宗第十二頁之二幀車禍現場照片，在上方照片中，
      被告車輛前方路面上，有一道明顯自汽車左前方（即撞擊點）向汽車前方延伸
      之剎車痕，參以當日係天雨潮溼，路面會因在道路上行駛之眾多車輛之從上壓
      過及下雨而遭沖刷，致使路面痕跡模糊甚至不會留下任何痕跡才是，而今現場
      卻留有明顯之剎車痕，可認係事故發生當時所留下之痕跡無誤，再佐以該剎車
      痕之位置恰與被告車輛遭撞擊之處（即被告車左前保險桿）相連，足徵此一剎
      車痕乃係被害人機車所造成的應可肯認；而此剎車痕相對於路面之位置，雖該
      路段路面未劃有分向線之指示，但已可明確判斷出係位於道路中央附近，亦屬
      無疑；再輔以撞擊後被害人機車之散落物散落於被告車輛正前方等處，亦可認
      被害人當時車速應係過快，加以其上橋後又未能靠右行駛，致其閃避不及始造
      成本次車禍之發生，亦可肯認。
    (4)據上，本院認為被告依道路交通安全規則之規定，行經未劃分向線之狹橋時已
      儘靠右行駛，對於車禍事故無可歸責性，故竹苗區車鑑會認被告甲○○○無肇
      事原因，並無違誤。
（五）綜上所述，參酌臺灣新竹地方法院檢察署檢察官之不起訴處分書、臺灣高等法
      院檢察署檢察長駁回再議之處分書及本院調取上開偵查卷宗核閱偵查過程，檢
      察官確已就聲請人所指摘被告甲○○○涉有之過失致重傷情節詳為調查、斟酌
      ，而依調查結果認查無積極證據足認被告有何過失致重傷之情事，因認被告之
      犯罪嫌疑不足，乃為不起訴處分，且於不起處分書詳載明確，經核亦無何違背
      經驗法則、論理法則及其他證據法則之情事，則原檢察官及臺灣高等法院檢察
      署檢察長分別依刑事訴訟法第二百五十二條第十款、第二百五十八條前段之規
      定，對被告予以不起訴處分及駁回再議之聲請，於法自無違誤，而本院亦不得
      再蒐集偵查卷外之證據。從而，聲請人對於駁回再議之處分乃執前詞加以指摘
      ，而聲請交付審判，即非有理由，應予駁回。
七、依刑事訴訟法第二百五十八條之三第二項前段，裁定如主文。
中      華      民      國    九十三    年      六      月     十一     日
                                  臺灣新竹地方法院刑事第四庭
                                      審判長法  官  王  紋  瑩
                                            法  官  蔡  欣  怡
                                            法  官  馮  俊  郎
右正本證明與原本無異。
不得抗告。
                                  書記官  蕭  利  峰
中      華      民      國    九十三    年      六      月     十一     日
